臺灣板橋地方法院刑事判決　　　　　　　95年度訴字第2402號
公　訴　人　臺灣板橋地方法院檢察署檢察官
被　　　告　甲○○
　　　　　　　　　　（現另案於臺灣臺北看守所
上列被告因違反毒品危害防制條例案件，經檢察官提起公訴（95
年度毒偵字第4645號），暨移送併辦（臺灣桃園地方法院檢察署
95年度毒偵字第3036號），本院於準備程序進行中，被告就被訴
之事實為有罪之陳述，經告知被告簡式審判程序之旨，並聽取當
事人之意見後，裁定進行簡式審判程序，判決如下：
    主  文
甲○○連續施用第一級毒品，處有期徒刑柒月，扣案之第一級毒
品海洛因壹包（淨重零點壹公克，空包裝重零點貳玖公克），
其毒品部分，沒收銷燬之，其包裝袋壹個，沒收。
    事  實
一、甲○○前於民國94年間曾因施用毒品案件，經臺灣雲林地方
    法院於同年5 月26日以94年度毒聲字第217 號裁定送勒戒處
    所觀察、勒戒後，認無繼續施用毒品傾向，於同年7 月6 日
    釋放，於同年7 月25日執行完畢，經臺灣雲林地方法院檢察
    署檢察官於同年7 月13日以94年度毒偵字第1067號為不起訴
    處分確定。詎其於前開觀察、勒戒執行完畢釋放後5 年內，
    復基於施用第一級毒品海洛因及第二級毒品甲基安非他命等
    概括犯意，於95年5 月18日某時，在臺北縣新莊市某處車內
    ，將第一級毒品海洛因及第二級毒品甲基安非他命混合，摻
    入香菸中吸食，以施用前開2 種毒品，嗣同日上午11時許，
    在臺北縣土城市○○路167 號前，為警查獲，並扣得注射針
    筒3 支；又於同月28日凌晨某時，在桃園縣龜山鄉某處，以
    同上方法施用前揭毒品，旋於該日凌晨5 時25分許，在桃園
    縣龜山鄉○○路○ 段379 號前，為警查獲，並扣得其所有第
    一級毒品海洛因1 包（淨重0.31公克，空包裝重0.29公克）
    。
二、案經臺北縣政府警察局樹林分局報請臺灣板橋地方法院檢察
    署檢察官偵查起訴，暨桃園縣政府警察局龜山分局報請臺灣
    桃園地方法院檢察署檢察官偵查後，移送併辦。
    理  由
一、程序部分：按除被告所犯為死刑、無期徒刑、最輕本刑為三
    年以上有期徒刑之罪或高等法院管轄第一審案件者外，於第
    一次審判期日前之準備程序進行中，被告先就被訴事實為有
    罪之陳述時，審判長得告知被告簡式審判程序之旨，並聽取
    當事人、代理人、辯護人及輔佐人之意見後，裁定進行簡式
    審判程序，刑事訴訟法第273 條之1 第1 項定有明文。經核
    本件被告甲○○所犯係死刑、無期徒刑、最輕本刑為三年以
    上有期徒刑以外之罪，其於準備程序中就被訴事實為有罪之
    陳述，經法官告知簡式審判程序之旨，並聽取公訴人、被告
    之意見後，本院爰依首揭規定，合議裁定由受命法官獨任進
    行簡式審判程序，合先敘明。
二、訊據被告於本院審理時坦承前揭事實不諱，又查：
  (一)其於95年5 月18日上午11時許為警查獲後，於同日下午1 時
    20分許經警採集之尿液檢體，送由臺灣檢驗科技股份有限公
    司以酵素免疫分析法初步檢驗，呈鴉片類、安非他命類陽性
    反應，復經氣相層析質譜儀法確認，亦有嗎啡（19910ng/ml
    ）、可待因（6672ng/ml） 、甲基安非他命（7083ng/ml）
    、安非他命（405ng/ml）等陽性反應，有該公司同月30日濫
    用藥物尿液檢驗報告附卷得佐；
  (二)又其於同月28日凌晨5 時25分許為警查獲後，於該日上午10
    時24分許經警採集之尿液檢體，送由同公司以酵素免疫分析
    法初步檢驗，呈鴉片類、安非他命類陽性反應，復經氣相層
    析質譜儀法確認，並有嗎啡（10329ng/ml）、可待因（1586
    ng/ml） 、甲基安非他命（4632ng/ml） 、安非他命（510n
    g/ml）等陽性反應，有該公司同年6 月12日濫用藥物尿液檢
    驗報告在卷堪憑；又扣得之粉末1 包，經送法務部調查局鑑
    定，認含第一級毒品海洛因成分，合計淨重0.31公克、空包
    裝總重0.29公克，則有附卷之該局同年7 月5 日調科壹字第
    080011358號鑑定通知書可證。
  (三)按海洛因經注射或吸入人體後，約百分之80於24小時內自尿
    中排出，一般而言，尿液中能否驗出嗎啡陽性反應與其投與
    量、投與途徑、採尿時間、個人體質及檢測方法之靈敏度有
    關，國外曾有文獻報導注射6 毫克之海洛因鹽酸鹽，其代謝
    物嗎啡之平均可檢出時限約為26小時，業經行政院衛生署藥
    物食品檢驗局於81年9 月8 日以藥檢1 字第8114885 號函述
    綦詳。又甲基安非他命經口服投與後約百分之70於24小時內
    自尿中排出，約百分之90於96小時內自尿中排出，由於甲基
    安非他命成分之檢出與其投與方式、投與量、個人體質、採
    尿時間與檢測儀器之精密度等諸多因素有關，因此僅憑尿液
    中呈甲基安非他命陽性反應，並無法確實推算吸食時間距採
    集時間之長短，惟依上述資料推斷，最長可能不會超過4 日
    ，亦有行政院衛生署藥物食品檢驗局81年2 月8 日（81）藥
    檢1 字第001156號函可按。查目前之尿液檢體毒品反應鑑驗
    方法，以氣相層析質譜儀分析法最為精確，並可排除服用藥
    物導致毒品偽陽性反應之可能性，再參諸海洛因係嗎啡經化
    學合成之半人工合成品，其毒性倍於嗎啡，其施打或吸食後
    ，經人體代謝作用而分解成毒性較低之嗎啡，而於尿液中被
    檢測出，故吸食或施打海洛因或嗎啡在尿液中均以嗎啡形態
    被檢測出，此為本院職務上已知之事實，並經行政院衛生署
    藥物食品檢驗局上揭函文敘明無誤，且觀以目前一般常見施
    用之第一級毒品為海洛因，甚少或甚至未見有施用鴉片或嗎
    啡者，而本件復有前述扣案之第一級毒品海洛因可證，故足
    徵被告施用之第一級毒品應為海洛因。茲本件被告尿液檢體
    經以氣相層析質譜儀分析法確認，鑑出被告尿液確有嗎啡及
    甲基安非他命等陽性反應，是可確信被告於採集尿液檢體前
    約分別於26小時、96小時內扣除為警查獲後被告不可能施用
    毒品期間內之某時，確曾施用第一級毒品海洛因及第二級毒
    品甲基安非他命之行為。承上所述，被告之前揭自白，應合
    於事實。
  (四)查被告前於94年間曾因施用毒品案件，經臺灣雲林地方法院
    於同年5 月26日以94年度毒聲字第217 號裁定送勒戒處所觀
    察、勒戒後，認無繼續施用毒品傾向，於同年7 月6 日釋放
    ，於同年7 月25日執行完畢，經臺灣雲林地方法院檢察署檢
    察官於同年7 月13日以94年度毒偵字第1067號為不起訴處分
    確定，有臺灣高等法院被告前案紀錄表在卷可徵。
  (五)此外，本件尚有扣案物品照片、扣押物品清單、扣押物品目
    錄表等得參。綜上所見，本件被告施用第一級毒品海洛因、
    第二級毒品甲基安非他命等犯行，事證業臻明確，均堪認定
    ，應依法論科。
三、按刑法業於95年7 月1 日修正施行，並廢除第56條關於連續
    犯之規定，此雖非直接關乎犯罪構成要件之變更，然屬刑罰
    之重大更迭，詳言之，其對行為人之論罪科刑已有變易，並
    影響法院對行為人刑罰裁判之法律效果，故為法律變更之一
    種。新修正刑法第2 條第1 項規定：「行為後法律有變更者
    ，適用行為時之法律。但行為後之法律有利於行為人。」首
    開修正前刑法連續犯之廢除，既為法律變更，是有新修正同
    法第2 條第1 項之適用，亦即應比較新舊法結果，而為適用
    。本件被告先後多次施用毒品行為，時間緊接，所犯係罪名
    相同之罪，依前述刑法修正前之通說見解認係出於概括犯意
    所為，為連續犯，如依新法規定，應論以數罪，則科刑範圍
    重於修法之前，比較新舊法結果，以修正前有利於被告。又
    同法第55條關於想像競合犯規定，雖增列但書之科刑限制規
    定，惟此為法理之明文化，非屬法律之變更，並無有利被告
    與否問題。承上，本件應整體適用較有利於被告之刑法修正
    前規定。
四、核被告施用第一級毒品海洛因之行為，係犯毒品危害防制條
    例第10條第1 項之施用第一級毒品罪；又其施用第二級毒品
    安非他命之行為，則犯同條第2 項之施用第二級毒品罪。其
    施用第二級毒品甲基安非他命，衡情，應有持有該毒品，惟
    其此部分持有犯行及其持有第一級毒品海洛因等低度行為，
    應各為其施用之高度行為所吸收，均不另論。其先後2 次施
    用前揭2 種毒品犯行，均時間緊接，且所犯分別係罪名相同
    之罪，依刑法修正前通說見解，應認皆係出於概括犯意所為
    ，應依修正前刑法第56條規定，均以連續犯論擬，各論以一
    罪，並加重其刑。從而，併案意旨認被告且於95年5 月28日
    併涉犯施用第一級毒品海洛因及第二級毒品甲基安非他命等
    犯行乙節，核與起訴書所論之犯罪事實，具前述連續犯關係
    ，依刑法修正前通說認具裁判上一罪之關係，是為起訴效力
    所及，基於審判不可分之法理，本院自得併為審究，附此敘
    明。又其以一行為同時觸犯上開2 罪名，為想像競合犯，應
    依修正前刑法第55條規定，從其情節較重之施用第一級毒品
    罪處斷，起訴書認係犯意各別，行為互殊，應分論併罰，尚
    非允當，併予指明。本院審酌其於受觀察、勒戒後，猶萌施
    用毒品之犯意，再犯本罪，顯見其戒除毒癮之意志薄弱，且
    未衷心悛悔，其漠視法令之禁制，恣意濫用藥品，行為可訾
    ，然施用毒品祗係戕害其自己身心，並無加害他人，兼衡其
    施用毒品種類、次數、犯罪動機、目的、手段、犯後態度等
    一切情狀，爰量處如主文所示之刑。末查，扣案之第一級毒
    品海洛因1 包（淨重0.31公克，空包裝重0.29公克），乃被
    告所有，且係供其犯本件施用第一級毒品罪所用，是就其毒
    品部分，應依毒品危害防制條例第18條第1 項前段規定，沒
    收銷燬之，其包裝袋1 個，則應依刑法第38條第1 項第2款
    規定，沒收之；至扣案之注射針筒3 支，被告堅詞否認係其
    所有，而本院復查無其他證據可資證明確係被告所有，故不
    併為沒收宣告之諭知。
據上論斷，應依刑事訴訟法第273 條之1 第1 項、第299 條第1
項前段，毒品危害防制條例第10條第1 項、第2 項、第18條第1
項前段，刑法第11條前段、新修正第2 條第1 項前段、修正前第
56條、第55條、第38條第1 項第2 款，判決如主文。
本案經檢察官馬凱蕙到庭執行職務。
中　　華　　民　　國　　96　　年　　4 　　月　　19　　日
                  刑事第十四庭  法  官  朱敏賢
上正本證明與原本無異。
如不服本判決，應於判決送達後10日內，向本院提出上訴狀。
                                書記官  郭勝華
中　　華　　民　　國　　96　　年　　4 　　月　　19　　日
附錄本案論罪科刑法條：
毒品危害防制條例第10條：
施用第一級毒品者，處六月以上五年以下有期徒刑。
施用第二級毒品者，處三年以下有期徒刑。
